臺灣高等法院民事裁定
110年度抗字第1229號
抗  告  人  曾麗珍  




上列抗告人因與陳紹齊等間強制執行聲明異議事件，抗告人對於
中華民國110年9月17日臺灣桃園地方法院110年度執事聲字第101
號所為裁定提起抗告，本院裁定如下： 
    主  文
抗告駁回。
抗告費用由抗告人負擔。
    理  由
一、抗告意旨略以：伊接獲原法院民事執行處（下稱執行處）於
    民國110年6月29日詢價函（下稱系爭通知）後，曾以電話聯
    絡執行處，因疫情關係可否不到庭陳述意見，經司法事務官
    覆以可不到庭，伊始未到庭陳述意見，惟因系爭通知並無可
    書面陳述意見之教示記載，司法事務官亦未告知伊得以書面
    陳述意見，因伊僅一般民眾，不知得以書面方式為之，而認
    執行處會再定陳述意見期日，故未曾就本件執行標的底價陳
    述意見。另原法院110年度司執助字第1272號強制執行事件
    （下稱系爭執行事件）於110年8月6日拍賣公告（下稱系爭
    拍賣公告），亦有未註記拍賣底價之重大違誤，如因此遭執
    行標的以不符合市價拍賣，將侵害伊及執行債權人之財產權
    ，尤使第三人即佳利達企業股份有限公司（下稱佳利達公司
    ）法定代理人吳昊恩之財產權蒙受重大損失，此均因系爭通
    知教示記載疏漏所致，惟原法院110年執事聲字第101號裁定
    （下稱原裁定）未斟酌系爭通知之教示記載有違行政程序第
    4條之正當法律程序情事，而駁回伊之抗告等語。為此提起
    抗告，請求廢棄原裁定，並請求另擇日通知伊就底價表示意
    見，以及通知第三人佳利達企業股份有限公司法定代理人吳
    昊恩到庭表示意見後，再行核定拍賣底價。
二、按執行法院因債權人或債務人之聲請，或認為必要時，應依
    職權於拍賣前預定拍賣物之底價，強制執行法第70條第1項
    前段固有明文；惟按同法第81條第2項第3款規定，不動產拍
    賣公告應載明拍賣最低價額，而同法第64條第2項有關動產
    之拍賣公告，並未如上開條文規定，應載明拍賣底價，故動
    產拍賣底價無須載明於公告，應屬當然之解釋。又執行法院
    定底價時，應詢問債權人及債務人之意見，但無法通知或屆
    期不到場者，不在此限，為強制執行法第70條第2項所明定
    ，然此係酌定動產底價「前」之徵詢程序，執行法院就債權
    人、債務人就底價所陳述之意見，固得引為參考之依據，惟
    並不當然受其拘束，執行法院核定之價格應如何認為相當，
    原屬執行法院職權裁量之範圍，非當事人可任意指摘。
三、經查，系爭執行事件經執行處於110年4月19日委託中華工業
    技術鑑定股份有限公司（下稱中華鑑定公司）就本案執行標
    的即佳利達公司股份鑑定其價格（見系爭執行卷㈢第41至43
    頁），經中華鑑定公司於同年5月25日函覆鑑定結果，就系
    爭執行標的物鑑定其價格為新臺幣（下同）2,752萬元，有
    鑑定報告書（見同上卷第83至86頁）可按，執行處即於同年
    6月8日以系爭通知函將鑑定價格通知抗告人並請其於同年6
    月29日10時到院陳述意見，說明三並記載「台端如認鑑定價
    太低或過高，應提出具體證據或其他資料，俾供比對參考，
    無故不到場陳述者，視為無意見，即由本院逕行核定底價實
    施拍賣。」（見同上卷第111頁），系爭通知並於同年月15
    日送達抗告人（見同上卷第117頁），業經本院核閱系爭執
    行事件卷宗屬實。依系爭通知所載，執行處確已依強制執行
    法第70條第2項規定，於核定底價前，踐行詢問債務人即抗
    告人之意見，並載明請抗告人提出具體證據或其他資料，俾
    供比對參考，抗告人雖主張系爭通知未教示記載得以書面表
    示意見，惟上開第70條第2項之詢價程序並無規定須以何形
    式行之，應著重在當事人之意見陳述，以書面或口頭均可，
    況系爭通知書非屬行政處分，自無行政程序法教示記載之適
    用，抗告意旨於非訟程序誤用行政程序法之規定，指摘原裁
    定不當，容有誤解，執行處既以系爭通知踐行詢問債務意見
    之程序，應認已踐行上開第70條第2項之詢價程序，自無庸
    重行開啟表示意見程序，又吳昊恩非系爭執行事件之債權人
    或債務人，依法本即無庸通知其表示意見，抗告人此部分主
    張將致佳利達公司或吳昊恩財產權受有重大損害云云，應不
    可採。又抗告人一再執以應給予其表示意見之機會，然於系
    爭執行事件之異議程序及本件抗告程序，均未提出其就本件
    鑑定價格及底價之具體意見，僅泛稱如未定底價將致其與吳
    昊恩受有不利益云云，其真意究係對執行標的之價格有意見
    ，抑或在阻系爭執行事件之程序進行，已非無疑，尚難認執
    行處所為系爭執行程序有瑕疵。另依上開強制執行法第70條
    第1項、第2項之條文規定，可知本件並非未定底價之拍賣，
    而係依同法第64條第2項規定，無須記載於拍賣公告，則抗
    告人猶主張系爭執行拍賣公告未註記底價，將致生損害云云
    ，亦無足採。綜上所述，執行法院司法事務官駁回抗告人之
    異議，並無違誤，原裁定駁回抗告人之異議亦無不合，抗告
    意旨指摘原裁定不當，聲明廢棄，為無理由，應予駁回。
四、據上論結，本件抗告為無理由。依強制執行法第30條之1、
    民事訴訟法第495條之1第1項、第449條第1項、第95條、第7
    8條，裁定如主文。
中　　華　　民　　國　　110 　年　　12　　月　　27　　日
                  民事第十六庭 
                      審判長法  官  朱耀平
                            法  官  邱育佩
                            法  官　呂明坤
正本係照原本作成。
本裁定除以適用法規顯有錯誤為理由外，不得再抗告。如提起再
抗告，應於收受送達後10日內委任律師為代理人向本院提出再抗
告狀。並繳納再抗告費新臺幣１千元。
中　　華　　民　　國　　110 　年　　12　　月　　27　　日

　　　　　　　　　　　　　  書記官  張淑芳